臺灣板橋地方法院民事判決　　　　　　　　　　　　　九十三年度訴字第三三六號
　　原　　　告　能力指標文化有限公司
　　法定代理人　甲○○
　　訴訟代理人　吳奎新律師
　　被　　　告　乙○○
右當事人間請求清償借款事件，於民國九十三年四月二十六日言詞辯論終結，本院判
決如左：
    主    文
被告應給付原告新臺幣肆萬元，及其中新臺幣參萬伍仟元自民國九十三年三月三日起
，其餘新臺幣伍仟元自民國九十三年三月六日起，均至清償日止，按年息百分之五計
算之利息。
被告應於附表所示到期日各給付原告新臺幣伍仟元，及均自附表所示到期日翌日起至
清償日止，按年息百分之五計算之利息。
原告其餘之訴駁回。
訴訟費用由被告負擔。
本判決第一、二項於原告以新台幣拾捌萬元為被告供擔保後，得假執行。
原告其餘假執行之聲請駁回。
    事    實
甲、原告方面：
一、聲明：求為判決除假執行擔保金額外，如主文所示。
二、陳述：
（一）被告為原告公司股東，於民國九十二年六月二十六日藉口急需週轉，向原告借
      款六十萬元，原告肇於被告乃原告公司股東之一，遂同意如數出借，為保障權
      益並於交付借款後要求被告簽署借款證明單據，被告因之於九十二年七月七日
      還款四萬零六百七十五元，並簽立借款單載明「本人乙○○茲向原告公司借款
      五十五萬九千三百二十五元，從九十二年八月起每月五日還款五千元，至還清
      為止。」。
（二）詎嗣後被告即分文未償，原告不得已於九十三年一月七日委託律師發函催告被
      告清償前開借款，然未獲置理，為此本於借貸契約關係提起本訴。即至九十三
      年三月五日止（已屆期），被告應給付之本金為四萬元。自九十三年四月五日
      起，雖尚未屆期，惟承前述既有到期不履行之虞，此部分，自亦有併提起將來
      給付之訴必要。
三、證據：提出存摺、借款單、律師函各一份。
乙、被告方面：
一、聲明：求為判決駁回原告之訴及假執行之聲請。
二、陳述：
（一）原告公司乃原告負責人甲○○之夫與被告共同出資各二分之一，再協議推由甲
      ○○擔任負責人，但公司由彼等共同經營，包含當初雙方均同意所開立之公司
      帳戶，共同管理監督，故當初約定公司帳戶所使用之公司章及負責人章分由雙
      方各保管一顆，公司資金動用均需雙方蓋章同意。惟原告負責人於九十二年六
      月藉口公司須與某廠商簽約，要被告先將公司章借予原告進行簽約，但於簽約
      完成後被告要求其等將印章返還，未獲置理，顯已違反前開約定。被告於九十
      二年七月七日返還部分借款時，再次要求歸還公司章，然為原告託詞拒絕。被
      告復於九十二年八月欲還借款時，再次要求歸還印章，原告仍以相同藉口拒絕
      。被告為保障自身權益，乃要求原告若無法歸還公司章，則可至開設公司帳戶
      銀行變更印鑑，將公司印鑑章再多增加被告個人章，如此原告即可保留公司章
      ，又不影響股東權益，然仍為原告所拒。被告為免自身權益受損，而要求原告
      須依當初協議事項辦理，始願如期返還系爭借款，原告竟率而對被告提起本件
      訴訟，顯欲將公司占為己有，而有違背誠信及公平原則。
三、證據：提出同意書一份、照片十幀、光碟及譯文各一份。
    理    由
一、原告主張，被告於九十二年六月二十六日向原告借款六十萬元，經原告同意後如
    數出借。嗣被告九十二年七月七日還款四萬零六百七十五元，餘款五十五萬九千
    三百二十五元，則約定從九十二年八月起每月五日還款五千元，至還清為止。然
    被告即未再清償分文，經屢催未獲置理，爰本於借貸契約關係提起本訴，請求被
    告返還四萬元（即自九十二年八月五日起至九十三年三月五日止部分）；並就未
    屆期部分以被告具屆期不履行之虞為由，併提起將來給付之訴等情。
二、被告對於原告主張之前開事實，未有爭執，且有原告提出之存摺、借款單、律師
    函各一份在卷可佐，堪認為真正。惟辯以：公司實際出資之股東為原告負責人之
    夫及伊，為確保出資者權益，故彼等約定原告公司帳戶使用之印章，由二人各保
    管一顆，嗣原告藉詞不願歸還被告所保管之公司章，被告乃為保障自身權益，避
    免公司遭私占，才不願返還借款等語，並提出同意書一份、照片十幀、光碟及譯
    文各一份為憑。
三、按因契約互負債務者，於他方未為待給付前，得拒絕自己之給付，民法第二百六
    十四條第一項前段定有明文。查本件姑不論被告所辯前開事實可否為真正，縱認
    屬實，兩造間之借貸關係，與被告與原告負責人或原告負責人之夫就公司資金管
    理之內部約定（即印鑑章分別保管）間，當事人既不相同（一為原告公司，一為
    個人），被告本於借契約關係所負之借款返還義務與原告負責人（或負責人之夫
    ）本於合資協議所負之公司章返還義務間，復非基於同一契約而生，且無對待給
    付關係，被告自無得執其等未返還公司印鑑章為由而拒絕返還本件借款。
四、按請求給付之訴，以有預為請求必要者為限，得提起之，民事訴訟法第二百四十
    六條定有明文。本件承前述，被告既已當庭表明於取回公司章前，不願清償系爭
    借款，則原告就未屆期部分，併提起將來給付之訴，於法即屬有據。次按給付定
    有確定期限者，債務人自期限屆滿時起，負遲延責任；遲延之債務，以支付金錢
    為標的者，債權人得請求依法定利率計算之遲延利息；民法第二百二十九條第一
    項、第二百三十三條第一項前段分別定有明文。查本件借款之清償期既定有期限
    ，則原告主張被告自期限屆滿之翌日起負遲延責任，應按年息百分之五加計遲延
    利息，為有理由。從而，原告本於借貸契約關係請求被告給付四萬元（九十二年
    八月五日至九十三年三月五日，8*5000=40000），及其中三萬五千元自起訴狀繕
    本送達翌日（即九十三年三月三日）起至清償日止，按年息百分之五計算之利息
    ，其中五千元自九十三年三月六日（九十三年三月五日為清償期，次日始負遲延
    責任）起至清償日止，按年息百分之五計算之利息；暨自九十三年四月五日起，
    按如附表所示到期日各給付原告新臺幣伍仟元，及均自附表所示到期日翌日起至
    清償日止，按年息百分之五計算之利息，為有理由，應予准許，逾此部分之請求
    ，則屬無據，應予駁回。
五、原告陳明願供擔保，請求宣告執行，經核其勝訴部分，並無不合，爰酌定相當之
    擔保金額准許之，至原告敗訴部分，其假執行之聲請已失所附麗，應併駁回。
給論：本件原告之訴為一部有理由，一部無理由，依民事訴訟法第七十九條但書、第
三百九十條第二項，判決如主文。
中　　　華　　　民　　　國　　九十三　　年　　　五　　　月　　　十　　　日
                                臺灣板橋地方法院民一庭
                                    法  官  黃信滿
右為正本係照原本作成
如對本判決上訴，須於判決送達後廿日內向本院提出上訴狀
中　　　華　　　民　　　國　　九十三　　年　　　五　　　月　　　十　　　日
                                    書記官  吳美瑤
